【裁判字號】    95,交聲,10
【裁判日期】    950216
【裁判案由】    違反道路交通管理處罰條例聲明異議
【裁判全文】
臺灣臺北地方法院交通事件裁定          95年度交聲字第10號
原處分機關  臺北市交通事件裁決所
異  議  人
即受處分人  甲○○
上列受處分人因違反道路交通管理處罰條例案件，對於臺北市交
通事件裁決所中華民國九十四年十二月一日所為之處分（原處分
案號：北市裁一字第裁二二—ＡＣＶ四六八六九三號、北市裁一
字第裁二二—ＡＣＶ四六八六九四號），聲明異議，本院裁定如
下：
    主  文
原處分均撤銷。
甲○○不罰。
    理  由
一、按法院受理交通事件，準用刑事訴訟法之規定，道路交通管
    理處罰條例第八十九條前段定有明文；次按刑事訴訟法第一
    百五十四條第二項、第三百零一條第一項分別明定犯罪事實
    應依證據認定之，無證據不得認定犯罪事實，又不能證明被
    告犯罪者，法院應諭知無罪之判決，再認定不利於被告之事
    實，須依積極證據，苟積極證據不足為不利於被告事實之認
    定時，即應為有利於被告之認定，更不必有何有利之證據，
    亦不得僅以被告之反證不成立，持為認定犯罪之論據（最高
    法院二十年上字第四七四號判例參照），另認定犯罪事實所
    憑之證據，雖不以直接證據為限，間接證據亦包括在內，然
    而無論直接或間接證據，其為訴訟上之證明，須於通常一般
    之人均不致有所懷疑，而得確信其為真實之程度者，始得據
    為有罪之認定，倘其證明尚未達到此一程度，而有合理之懷
    疑存在以致事實審法院無從取得有罪之確信時，即應由法院
    諭知被告無罪之判決（最高法院七十六年臺上字第四九八六
    號判例參照），亦即刑事訴訟法上法院認定事實之最重要原
    則「認定被告有罪，就該有罪事實不能有任何之合理懷疑存
    在」，於法院審理行為人違反道路交通管理處罰條例案件時
    亦有其適用，易言之，法院於審理行為人違反道路交通管理
    處罰條例案件，當踐行完畢調查證據之程序後，為事實之認
    定時，如就原處分機關所認定之行為人違規事實仍有合理之
    訴訟上懷疑，而無法百分之百確信行為人確有該當於道路交
    通管理處罰條例各該處罰條文之構成要件事實時，即應依訴
    訟法上之「待證事實倘有懷疑，則從被告之利益作解釋」（
    in dubi opro reo）之證據法則，作對受處分人有利之認定
    。
二、原處分意旨略以：本件異議人即受處分人甲○○於民國（下
    同）九十四年九月三十日與朋友聚餐飲用酒類後，且因飲酒
    欠缺通常之注意力，而無安全駕駛車輛之能力，猶未領有駕
    駛執照，竟駕駛車牌號碼五Ｂ－八四００號自用小客車於道
    路行進，迨同年十月一日凌晨一時許，行抵臺北市中山區○
    ○○路○段北往南方向第四十七號燈桿時，因飲酒欠缺通常
    注意力，未能集中精神，致撞擊分隔島。嗣經臺北市政府警
    察局中山分局長安東路派出所員警接獲通報後到場處理，對
    在場之受處分人實施酒精測試，發覺受處分人之呼氣酒精濃
    度達每公升一點九一毫克且未領有駕駛執照，經前開員警以
    受處分人有違反道路交通管理處罰條例第三十五條第一項第
    一款「酒精濃度超過規定標準」及第二十一條第一項第一款
    「未領有駕駛執照駕車」之行為掣單舉發。嗣經受處分人於
    應到案日期前申訴，經原處分機關調查結果，仍認受處分人
    有上開違規行為，遂依道路交通管理處罰條例第三十五條第
    一項第一款、第二十一條第一項第一款、違反道路交通管理
    事件統一裁罰基準及處理規則第四十三條、第四十四條、第
    六十一條及違反道路交通管理事件統一裁罰基準表之規定裁
    處受處分人罰鍰新臺幣（下同）四萬九千五百元及九千六百
    元。
三、聲明異議意旨略以：肇事當時並非我所開的車，而且員警到
    場時車已靜止，引擎也已冷卻，臺灣臺北地方法院檢察署檢
    察官也已查明清楚不是我開的車而對我涉嫌公共危險之案件
    為不起訴處分等語。
四、經查，證人詹勝吉於臺灣臺北地方法院檢察署九十四年度偵
    字第一八九一八號即受處分人涉嫌公共危險案件時證稱：當
    天是其駕駛車牌號碼五Ｂ－八四００號自用小客車載受處分
    人回家，未料因路況不熟而肇事，其肇事後隨即沿路尋找施
    吊車，嗣後因未能找到拖吊車，再返回肇事現場已不見上開
    車輛，受處分人當日確未酒後駕車等語明確；另證人即到場
    處理事故之員警張友鑫雖證稱：其到達肇事現場時即受處分
    人係坐在駕駛座上等語，然其亦表示受處分人曾向其陳述不
    清楚發生什麼事，並不確定車輛是否發動等情。是證人張友
    鑫到場時，距離肇事之時已有一段時間，即無從確認受處分
    人究竟有無酒後駕駛，自亦難作為不利受處分人之認定。此
    外，復查無其他積極事證足認受處分人確有何酒後無照駕車
    之違規行為，而上開受處分人因同一事實所涉公共危險案件
    ，亦經臺灣臺北地方法院檢察署於九十四年十二月十九日以
    九十四年度偵字第一八九一八號為不起訴處分確定，有該不
    起訴處分書、臺灣高等法院被告前案紀錄表附卷可查。揆諸
    前揭說明，本件既無證據顯示受處分人確有酒後無照駕車等
    違規行為，即應對受處分人作有利之認定，認其所為上開辯
    解為屬可採，原處分機關不察，遽對受處分人為前開裁決，
    即難認為允當，應認受處分人之異議為有理由，自應由本院
    將原處分撤銷，改諭知受處分人不罰，以資適法。
據上論結，應依道路交通案件處理辦法第二十條前段，裁定如主
文。
中    華    民    國    95    年    2     月    16    日
                            交通法庭  法  官 官信成
上正本證明與原本無異。
如不服本裁定應於送達後五日內向本院提出抗告狀。
                                      書記官 陳靜君
中    華    民    國    95    年    2     月    17    日


司法院資訊處製作；財團法人民間司法改革基金會備份。
